【裁判字號】    95,交抗,122
【裁判日期】    950309
【裁判案由】    違反道路交通管理處罰條例
【裁判全文】
臺灣高等法院刑事裁定                 95年度交抗字第122號
抗  告  人
即受處分人  乙○○○工業股份有限公司
代  表  人  陳筱芸原裁定誤載.
上列被告因違反道路交通管理處罰條例案件，不服臺灣桃園地方
法院，中華民國94年12月27日所為裁定（94年度交聲字第453號
），提起抗告，本院裁定如下：
    主  文
抗告駁回 。
    理  由
一、抗告意旨略以：(一)原審判決書第三頁既採信員警黃經洲證詞
    ，認當時駕駛人洪志豪並未馬上停車，復於第四頁認定洪志
    豪馬上停車，理由矛盾。(二)駕駛人洪志豪當時是開在外側車
    道，車道右邊即是路肩，除非路肩上滿是車輛，否則駕駛洪
    志豪自可在在路肩停車，這與車流量是否很大並無關係，而
    當時路肩確實沒有車輛，駕駛洪志豪亦已依警示停車後駛車
    至避車彎停車。(三)警員黃經洲證稱：員警當時並未將車門關
    上，且站在駕駛座邊的車門外云云，然駕駛洪志豪及證人程
    千綺都看見車門是關上的，且員警是站在後車箱的左後方，
    員警並未持雷射槍，況且，本件採證之雷射槍測距157公尺
    ，如違規車車速高達133KM，不到5秒即可到達警車，試問在
    這麼短的時間內，員警如何可能做這麼多動作，顯見證人證
    詞不在，據此請求撤銷原裁定。
二、按汽車行駛於高速公路或設站管制之道路，而不遵守管制之
    規定者，處汽車駕駛人新臺幣3,000元以上6,000元以下之罰
    鍰，道路交通管理處罰條例第33條第1項，定有明文。汽車
    駕駛人，駕駛汽車有左列情形之一，而本章各條無處罰之規
    定者，處新台幣900元以上1,800元以下罰鍰：一、不服從交
    通勤務警察或依法令執行交通指揮、稽查任務人員之指揮或
    稽查者，同條例第60條第2項第1款定有明文。經查：
    (一)關於車輛駕駛人之處罰，如應歸責於車輛所有人者，處罰
      車輛所有人，道路交通管理處罰條例第85條第3項定有明
      文。而依前開條例第92條第3項授權制訂之「違反道路交
      通管理事件統一裁罰基準及處理細則」，該細則第24條規
      定：「逕行舉發違反道路交通管理事件，經汽車所有人依
      通知單之應到案日期前到案，並告知違規駕駛人姓名、身
      分證統一編號及住址者，處罰機關應即另行通知違規駕駛
      人到案依法處理；逾應到案日期，處罰機關應依本條例條
      例第85條第3項規定處罰該汽車所有人」。經查本件國道
      公路警察局開立之「舉發違反交通管理事件通知單」，抗
      告人固於94年7月28向新竹監理所桃園監理站依法提出申
      訴，但並未告知違規駕駛人之身分證字號等資料，故依上
      揭規定，原處分以抗告人即鉅力公司為裁罰對象，裁罰於
      法有據。
    (二)抗告人所有之自用小客車未依行車速度限制超速行駛與駕
      駛人不服取締之違規事實，業據證人即舉發本件違規之警
      員曾東樁於原審結證稱：「當時我和另一位同事在國道一
      號北上99公里處將巡邏車停在路肩執行巡邏勤務，由我同
      事操作雷射槍測速，當天在巡邏車後方，用雷射槍測得車
      號6789-LT車輛時速133公里，已經超速，我們要將違規車
      輛攔停，因為99公里往前走約300公尺是國道一號與三號
      交匯處，我們怕有危險，所以把違規車輛引導到前面路肩
      一個公務車專用避車彎處‧‧‧」等語（原審卷第22頁）
      ，及當日操作雷射槍之員警黃經洲到庭結證稱：「異議代
      理（按即駕駛人洪志豪）當時行駛在外車道，由南往北方
      向行駛，執行測速時測得車速133公里，我們先用指揮棒
      示意異議代理人停車，但異議代理人沒有停車，所以我們
      巡邏車起步尾隨異議代理人車子，過了幾百公尺後跟上異
      議代理人的車，但因路肩太小，我們示意異議代理人的車
      輛跟我們一起行駛至前方三百公尺避車彎處停車…」等語
      明確（見原審卷第29、30頁），復有前揭舉發違反道路交
      通管理事件通知單、違規地點相關位置照片6張及現場圖1
      份附卷可稽。此外，證人黃經洲復證稱：高速公路外側車
      道當時上只有抗告人所有的車輛，而中線車道有車輛行駛
      ，測速槍測得最遠距離是六百公尺，測速槍會顯示與受測
      車輛距離等語（見原審卷第30頁），是證人亦無誤判之可
      能。再者，抗告人於原審異議意旨及本院抗告意旨均一再
      執稱員警並未使用雷射槍，係以目測判定云云，然查，證
      人黃經洲警員於原審證稱：當時是巡邏警車駕駛座車門打
      開，員警站在駕駛座與打開之車門中間，將測速槍靠在車
      門車窗上，測得抗告人之車輛超速後，將測速槍放在駕駛
      座的位子，順勢拿起指揮棒示意抗告人停車受檢等語（原
      審卷第31頁），參諸證人證詞，本件駕駛人洪志豪見到警
      員持指揮棒示意時，並未見到警員手持測速槍，實與證人
      所證事實相符，然此不足為抗告人有利之認定。至證人程
      千綺證稱，當時與抗告人之駕駛洪志豪一同出遊也沒有看
      到警員持測速槍等語，惟證人搭乘之自小客車係在跟在抗
      告人車後方約150公尺，抗告人之駕駛洪志豪既未看到警
      員持測速槍，更何況證人程千綺，是證人程千綺之證述亦
      並不足為抗告人有利之認定。
    (三)至抗告人上揭抗告意旨所指摘各情，經查，原審參酌證人
      即本件舉發員警曾東樁、黃經洲之證詞，認定因抗告人之
      駕駛洪志豪超速行駛，經員警先用指揮棒示意抗告人之駕
      駛停車，但抗告人之駕駛沒有立即停車，又因路肩太小，
      故引導至前面路肩公務車專用避彎車處停車。已詳述其認
      定之過程。抗告人認原審裁定對於「是否停車」此部分認
      定前後矛盾，實有誤解。又依證人曾東樁、黃經洲之證詞
      並參酌現場照片，可知員警示意抗告人之駕駛停車時，駕
      駛並未立即停車，又因路肩狹窄，故員警引導抗告人之駕
      駛行駛至公務車專用避車彎處停車，原裁定已詳述當時抗
      告人未立即停車之原因，抗告意旨謂車道的右邊即為路肩
      ，抗告人之駕駛洪志豪當可駛至路肩緩慢停下云云，尚難
      認有理由。另證人黃經洲係依法執行勤務之公務員，當無
      設詞誣陷至己身負偽證重罪之必要，而證人黃經洲證稱，
      先「持測速槍測得抗告人之駕駛有超速之違規行為」後，
      再「將測速槍放在駕駛座位子上，順勢拿起指揮棒示意停
      車」，前開二個連續動作，當能在幾秒間完成，並無困難
      ，抗告人仍執前詞，辯稱員警員警不可能於數內完成上揭
      動作云云，亦非可採。
    綜上說明，原審以抗告人確有在高速公路超速行駛、不服從
    交通勤務警察稽查之違規行為，認原處分機關對抗告人依道
    路交通管理處罰條例第33條第1項、第60條第2項第1款之規
    定，裁處抗告人罰鍰新台幣3900元，於法並無違誤之處，而
    駁回抗告人之異議。本院經核原審法院之裁定並無違誤，抗
    告人抗告指摘原審裁定不當，為無理由，應予駁回。
三、據上論斷，應依道路交通案件處理辦法第26條，刑事訴訟法
    第412條，裁定如主文。
中    華    民    國    95    年    3     月    9     日
                  刑事第十五庭  審判長法  官  吳昭瑩
                                      法  官  楊貴雄
                                      法  官  王梅英
以上正本證明與原本無異。
不得抗告。
                                      書記官  李信穎
中    華    民    國    95    年    3     月    10    日


司法院資訊處製作；財團法人民間司法改革基金會備份。
